【裁判字號】    90,易,1289
【裁判日期】    900927
【裁判案由】    傷害
【裁判全文】
臺灣彰化地方法院刑事判決                          九十年度易字第一二八九號
    公  訴  人  臺灣彰化地方法院檢察署檢察官
    被      告  甲○○
    被      告  乙○○
    被      告  丙○
右列被告等因傷害案件，經檢察官提起公訴（八十九年度偵字第六三九五、七四五五
號），本院判決如左：
    主      文
甲○○傷害人之身體，處有期徒刑參月，累犯，如易科罰金，以參佰元折算壹日。
乙○○共同傷害人之身體，處拘役參拾日，如易科罰金，以參佰元折算壹日。
丙○共同傷害人之身體，處拘役拾日，如易科罰金，以參佰元折算壹日，緩刑貳年。
    事      實
一、甲○○前於民國八十七年十月間因毀損案件，經台灣雲林地方法院判處有期徒刑
    四月確定，甫於八十八年七月三日執行完畢，詎不知悔改，為丁○○與其夫乙○
    ○（二人嗣後於同年八月十四日離婚）間之事，於八十九年八月十二日十七時二
    十分許，前往彰化縣大城鄉○○路四０六號乙○○住處前時，與乙○○及乙○○
    之母丙○發生言語衝突，乃竟基於普通傷害之犯意，與具普通傷害犯意聯絡之乙
    ○○、丙○二人，於彰化縣大城鄉○○路四０六號前出手互毆，甲○○並試圖持
    隨手拾得之磚塊反擊，而遭丙○持木棍一根（未扣案）毆打手部，上開互毆結果
    ，造成甲○○頭部外傷、背部擦傷、雙側前臂挫傷、左足挫傷，乙○○頭部外傷
    、左側眼瞼瘀青、左手指、鼻子、左耳挫傷，丙○則受有頭部外傷、右眼瞼擦傷
    、左側腳踝淤青、挫傷之傷害。
二、案經甲○○、乙○○、丙○訴由彰化縣警察局二林分局報請及甲○○訴請臺灣彰
    化地方法院檢察署檢察官偵查起訴。
    理      由
一、訊據被告甲○○、乙○○、丙○三人均矢口否認有何傷害犯行，被告甲○○辯稱
    ：伊與乙○○、丙○發生口角後，遭乙○○、丙○各以雙拳及木棍毆打，伊遭乙
    ○○毆打時，有將其推開，伊並未毆打乙○○、丙○二人云云。被告乙○○辯稱
    ：甲○○一來即出手毆打伊臉部及眼睛，並持磚塊朝伊丟擲，伊僅有推開甲○○
    ，並未動手毆打，伊且不知甲○○為何毆打伊云云。被告丙○則辯稱：伊見甲○
    ○欲持磚塊朝伊及乙○○丟擲，始持木棍毆打甲○○云云。經查：右揭互毆成傷
    之事實，分據告訴人甲○○、乙○○、丙○相互指訴綦詳，證人丁○○即被告乙
    ○○之前妻並到庭證稱：伊於彰化縣大城鄉○○路四０六號樓上聽見爭吵，下樓
    後即見乙○○與甲○○於馬路上打架，並見丙○持棍子幫乙○○毆打甲○○等語
    明確，且有診斷書三紙附卷可參。觀諸甲○○、乙○○二人所受「頭部外傷、背
    部擦傷、雙側前臂挫傷、左足挫傷」、「頭部外傷、左側眼瞼瘀青、左手指、鼻
    子、左耳挫傷」之傷勢，顯非僅因被告甲○○、乙○○互將對造推開即得造成。
    末衡諸一般社會經驗法則，互毆係屬多數動作構成單純一罪而互為攻擊之傷害行
    為，縱令一方先行出手，而還擊一方在客觀上苟非單純僅對於現在不法之侵害為
    必要排除之反擊行為，因其本即有傷害之犯意存在，則對其互為攻擊之還手反擊
    行為，自無主張防衛權之餘地（最高法院八十四年度台非字地二零八號判決可資
    參照）。是被告三人上開辯詞，無非係卸責之詞，不足採信，本件事證明確，渠
    等三人之犯行均堪認定。
二、核被告三人所為，均係犯刑法第二百七十七條第一項傷害罪。被告甲○○一行為
    致乙○○、丙○分別受有傷害，屬想像競合犯，依法從一重處斷。而被告乙○○
    、丙○就前開所犯傷害罪，有犯意之聯絡及行為之分擔，為共同正犯。被告甲○
    ○前於八十七年十月間因毀損案件，經台灣雲林地方法院判處有期徒刑四月確定
    ，甫於八十八年七月三日執行完畢，有台灣高等法院被告全國前案紀錄表及台灣
    彰化地方法院檢察署刑案資料查註記錄表在卷可稽，被告受此有期徒刑執行完畢
    後，五年內再犯有期徒刑以上之罪，應依累犯規定加重其刑。爰審酌被告甲○○
    係受囑前往被告乙○○住處，因與乙○○發生爭執拉扯始進而互毆，其無故尋釁
    ，始造成三人發生衝突，被告甲○○之惡性及情節較重，以及被告丙○係見被告
    甲○○與乙○○二人扭扯互毆後，為助其子乙○○，始為此傷害犯行，其惡性較
    輕，三人犯罪時所受之刺激、手段、生活狀況、品行、智識程度、所生之危害、
    犯罪後之態度等一切情狀，各判處如主文所示之刑，並分別諭知易科罰金之折算
    標準。又被告丙○前未曾受有期徒刑以上刑之宣告，其因一時失慮，偶罹刑典，
    且年紀已大（民國二十七年六月二十一日生），犯罪情節較輕，經此教訓，當知
    警惕，應無再犯之虞，本院認其宣告刑，以暫不執行為宜，併宣告緩刑二年，以
    啟自新。
據上論斷：應依刑事訴訟法第二百九十九條第一項前段，刑法第二百七十七條第一項
、第二十八條、第四十七條、第五十五條、第四十一條第一項、第七十四條第一款，
罰金罰鍰提高標準條例第一條前段、第二條，判決如主文。
本案經檢察官林映姿到庭執行職務。
中      華      民       國      九十    年       九      月   二十七   日
                                臺灣彰化地方法院刑事第二庭
                                    法      官  李  水  源
右正本證明與原本無異。
如不服本判決，應於判決送達後十日內向本院提出上訴狀( 須附繕本 )。
告訴人或被害人對於判決如有不服具備理由請求檢察官上訴者，其上訴期間之計算係
以檢察官收受判決正本之日期為準。
                                    法院書記官  廖  建  興
中  華      民       國      九十    年       十      月     四     日
附錄本案論罪科刑法條全文
刑法第二百七十七條
 (普通傷害罪)
傷害人之身體或健康者，處三年以下有期徒刑、拘役或一千元以下罰金。
犯前項之罪因而致人於死者，處無期徒刑或七年以上有期徒刑；致重傷者
，處三年以上十年以下有期徒刑。


司法院資訊處製作；財團法人民間司法改革基金會備份。
